臺灣宜蘭地方法院交通事件裁定　　　　100年度交聲字第110號
原處分機關　交通部公路總局臺北區監理所宜蘭監理站
異　議　人
即受處分人　黃坤明
上列異議人即受處分人因違反道路交通管理處罰條例案件，對於
交通部公路總局臺北區監理所宜蘭監理站於民國100年4月22日所
為之宜監字第裁43-Q00000000號裁決處分，聲明異議，本院裁定
如下：
    主  文
原處分撤銷。
黃坤明不罰。
        理  由
一、原處分意旨略以：異議人即受處分人黃坤明於民國99年9月1
    日7時59分，駕駛車號491-HX號營業貨櫃曳引車，行經宜蘭
    縣頭城鎮○○路○段385之1號前，因裝載貨物總聯結重量達
    38.32公噸，而該車核定總聯結重量為35公噸，有超過核定
    總聯結重量3.32公噸之違反道路交通管理處罰條例第29條之
    2第1項情形，因而致人受傷，為宜蘭縣政府警察局交通警察
    隊警員製單舉發。嗣經原處分機關依道路交通管理處罰條例
    第29條之2第5項前段、第24條第1項第1款規定，裁處吊扣其
    駕駛執照1年，並應接受道路交通安全講習。
二、異議意旨略以：異議人於前揭時、地駕駛車號491-HX號營業
    貨櫃曳引車，雖有裝載貨物總聯結重量達38.32公噸，然本
    件交通事故，係因前方由案外人林火旺所駕駛車號703-KE號
    營業貨櫃曳引車撞擊案外人江連發騎乘之車號JG8-950號機
    車，導致江連發人車倒地而受傷，異議人所駕駛車號491-HX
    號營業貨櫃曳引車跟隨在後，因閃避不及僅碾過前揭倒地之
    機車，然並未撞及江連發，是本件車禍並非異議人疏失所致
    ，且異議人亦無致人受傷之行為，而所裝載貨物總重38.32
    公噸，也未達該車核定總聯結重量35公噸之10%，為此聲明
    異議，請求撤銷原處分等語。
三、按汽車駕駛人裝載貨物超過核定之總重量、總聯結重量，因
    而致人受傷者，吊扣其駕駛執照1年，道路交通管理處罰條
    例第29條之2第5項前段定有明文，核其立法意旨，應以汽車
    駕駛人裝載貨物超過核定之總重量、總聯結重量，與被害人
    受傷之結果間具有相當因果關係者，始得依該條項之規定吊
    扣駕駛執照。反之，兩者間若無相當之關連性，則無另予加
    重處罰之必要與意義。經查：
  (一)異議人於99年9月1日7時59分，駕駛車號491-HX號營業貨櫃
    曳引車，沿宜蘭縣頭城鎮○○路由北往南方向之內側車道行
    駛，途經宜蘭縣頭城鎮○○路1段385之1號前，因前方由林
    火旺所駕駛車號703-KE號營業貨櫃曳引車不慎碰撞由江連發
    所騎乘車號JG8-950號機車，導致江連發人車倒地而受傷（
    雙手、左腳擦傷、脊椎疼痛等），異議人因見前方林火旺所
    駕駛車輛緊急煞車，乃切換至外側車道行駛，始發現前方地
    上有倒下之機車，因閃避不及而車輛左前輪碾過該機車後輪
    並拖行約10公尺，惟異議人駕駛車輛僅有碾過及拖行該機車
    ，並無傷及江連發等事實，業經本院向宜蘭縣政府警察局調
    閱本件交通事故資料包括道路交通事故現場圖、道路交通事
    故調查報告表（一）、（二）、事故現場照片，及異議人、
    案外人江連發、林火旺之警詢筆錄核閱無訛，堪以認定。
  (二)又異議人所駕駛車號491-HX號營業貨櫃曳引車核定總聯結重
    量為35公噸，於本件交通事故發生時，該車裝載貨物總聯結
    重量達38.32公噸，超過核定總聯結重量3.32公噸之事實，
    為異議人所不爭執，並有宜蘭縣政府警察局宜警交字第Q000
    00000號舉發違反道路交通管理事件通知單1張、宜蘭縣政府
    警察局礁溪分局99年9月30日警礁交字第0994011742號函文1
    份在卷可稽，固堪認屬實。惟本件交通事故發生致案外人江
    連發受傷之原因，係異議人前方由林火旺所駕駛車號703-KE
    號營業貨櫃曳引車不慎碰撞江連發所騎乘車號JG8-950號機
    車，使江連發人車倒地所致，異議人駕駛車輛僅不慎碾過江
    連發已倒地之機車而未傷及江連發，業如前述，且綜觀舉發
    單位檢送之全部卷證資料，亦無積極證據足資證明本件交通
    事故之發生係肇因於異議人駕駛車輛裝載之貨物超過核定之
    總聯結重量，自難認案外人江連發受傷之結果與異議人超載
    行為間有何關連性。
四、綜上，本件案外人江連發之受傷結果與異議人之違規超載行
    為間既不具有相當因果關係，揆諸前述說明，自無從依道路
    交通管理處罰條例第29條之2第5項前段、第24條第1項第1款
    規定予以處罰。原處分機關未予詳查，遽對異議人為前開裁
    罰，即難認為允當。本件異議為有理由，自應由本院將原處
    分予以撤銷，改諭知異議人不罰，以資適法。
五、據上論斷，應依道路交通事件處理辦法第19條前段，裁定如
    主文。
中    華    民    國   100    年    8     月    19    日
                  交通法庭法  官  陳雪玉
以上正本證明與原本無異。
如不服本裁定，應於裁定送達後5日內，向本院提出抗告狀。（
應附繕本）
                          書記官  陳建宇
中    華    民    國   100    年    8     月    19    日